臺灣桃園地方法院刑事判決
110年度訴字第123號
公  訴  人  臺灣桃園地方檢察署檢察官 
被      告  吳亞倫（原名吳祁倫）




上列被告因傷害案件，經檢察官提起公訴（109年度偵字第20472
號），本院判決如下：
    主  文
吳亞倫幫助犯傷害罪，處拘役貳拾日，如易科罰金，以新臺幣壹
仟元折算壹日。
    事  實
一、吳亞倫與梁建偉（另行審結）及後述真實姓名年籍不詳之成
    年男子5名，係在手機遊戲中結識之朋友。梁建偉前與凌吉
    潭有行車糾紛，對凌吉潭心生不滿，上述不詳成年男子5名
    亦均知悉此情，惟吳亞倫對上情並不知悉。梁建偉民國109
    年4月28日晚間某時，與吳亞倫及上開不詳成年男子5名在桃
    園市某處相約聚餐，餐畢梁建偉表示欲前往凌吉潭住處，上
    開5名不詳成年男子均知悉係欲前往教訓凌吉潭，惟吳亞倫
    尚不知此行目的。嗣梁建偉即駕駛車牌號碼000-0000號自用
    小客車搭載其中不詳成年男子3人，並指示吳亞倫駕駛車牌
    號碼000-0000號自用小客車搭載不詳成年男子2人，一同前
    往其指定地點即桃園市○○區○○路000巷00號凌吉潭住處（下
    稱案發地點）。行車途中，吳亞倫所搭載之不詳成年男子2
    人在車上表示此行係欲前往目的地打人，吳亞倫雖無參與該
    次傷害行為之意，惟可預見其駕駛車輛搭載上開不詳成年男
    子2名前往案發地點之舉，將助益該2名不詳成年男子與梁建
    偉及梁建偉車上之3名不詳成年男子共同遂行毆打他人之傷
    害犯行，惟仍以縱梁建偉及上開5名不詳成年男子確係欲至
    案發地點傷害他人亦無違其本意，基於幫助犯傷害罪之犯意
    ，繼續駕車將車內2名不詳成年男子載往案發地點。待梁建
    偉、吳亞倫所駕上開車輛於109年4月28日晚間11時30分許在
    案發地點會合後，梁建偉見凌吉潭正行走於途，即持棍棒夥
    同車內不詳成年男子3名衝下車，吳亞倫所駕車輛上之不詳
    成年男子2名亦隨之下車，吳亞倫則坐於車上等候，梁建偉
    即與不詳成年男子5名共同基於傷害之犯意，分持棍棒毆打
    凌吉潭，致凌吉潭受有背部多處挫傷及紅腫併兩處挫擦傷、
    左手背、左手第1、3、4指、雙膝多處挫擦傷等傷害。待梁
    建偉與不詳成年男子5名毆畢凌吉潭後，即再由梁建偉、吳
    亞倫分別駕駛上開車輛，搭載原乘坐各自車輛之不詳成年男
    子離開現場。
二、案經凌吉潭訴由桃園市政府警察局蘆竹分局報告臺灣桃園地
    方檢察署檢察官偵查起訴。
    理  由
甲、證據能力部分
一、按被告以外之人於審判外之言詞或書面陳述，除法律有規定
    者外，不得作為證據。惟被告以外之人於審判外之陳述，經
    當事人於審判程序同意作為證據，法院審酌該言詞陳述或書
    面陳述作成時之情況，認為適當者，亦得為證據。當事人、
    代理人或辯護人於法院調查證據時，知有第159條第1項不得
    為證據之情形，而未於言詞辯論終結前聲明異議者，視為有
    前項之同意，刑事訴訟法第159條第1項、第159條之5第1 項
    、第2項分別定有明文。查本案據以嚴格證明被告犯罪事實
    有無之屬傳聞證據之證據能力，檢察官、被告及其辯護人於
    本院準備程序中均表示同意有證據能力，本院審酌各該證據
    查無有何違反法定程序取得之情形，亦無顯有不可信與不得
    作為證據之情，因認以之為證據，核屬適當，故認均有證據
    能力。
二、本件認定事實所引用之下述書證、物證等證據，檢察官、被
    告及其辯護人均未主張排除其證據能力，且迄於本院言詞辯
    論終結前均未表示異議，本院審酌前開證據並無證據證明係
    公務員違背法定程序所取得，「文書證據」部分亦無刑事訴
    訟法第159 條之4 之顯有不可信之情況與不得作為證據之情
    形，且均與本案具關連性，是本件認定事實所引用之上開證
    據，均認有證據能力。
乙、認定犯罪事實之依據及理由
一、上揭犯罪事實，除被告吳亞倫於事實欄一所為各舉是否成立
    幫助傷害罪外，業據被告吳亞倫於警詢及本院審理中證述在
    卷，並有證人即共同被告梁建偉、證人凌吉潭之證述在卷可
    稽，另有車牌號碼000-0000號、BGQ-3163號自用小客車車籍
    資料查詢、案發地點監視錄影畫面翻拍照片、凌吉潭之敏盛
    綜合醫院診斷證明書等件在卷可稽，足認被告吳亞倫前揭任
    意性自白核與事實相符，堪以採信。另查：
（一）被告吳亞倫固辯稱其並未傷害凌吉潭，且其於事實欄一所
      示梁建偉等人毆打凌吉潭之時、地在場，並於渠等毆打凌
      吉潭結束後，搭載原乘坐其車輛之2名不詳成年男子離開
      現場，係因擔心自己若提早離開，反將遭梁建偉等人毆打
      之故，故應受無罪判決云云。惟按幫助犯之成立，主觀上
      係行為人有幫助故意，客觀上有幫助行為，意即對於犯罪
      與正犯有共同之認識，而以幫助之意思，對於正犯資以助
      力，惟未參與實施犯罪之行為者而言（參照最高法院75年
      度臺上字第1509號、88年度臺上字第1270號判決意旨參照
      ），亦即刑法上所謂幫助他人犯罪，係指對他人決意實行
      之犯罪有認識，而基於幫助之意思，於他人犯罪實行之前
      或進行中施以助力，給予實行上之便利，使犯罪易於實行
      ，而助成其結果發生者。是行為人對其幫助之行為與被幫
      助犯罪侵害法益之結果間有因果關係之認知，仍屬意為之
      ，即得認有幫助犯罪之故意，要不因其所為非以助益犯罪
      之實行為唯一或主要目的而異其結果（最高法院102年度
      台上字第1650號刑事判決意旨參照）。又刑法上之幫助行
      為，須行為人有幫助他人犯罪之意思，以物質上或精神上
      之助力予正犯以實施犯罪之便利，使其易於實施之積極或
      消極行為之謂（最高法院89 年度台上字第1505號刑事判
      決意旨參照）。查被告吳亞倫於本院準備程序中供稱：「
      （法官問：警察在警詢時，問說是梁建偉跟被揍的人有不
      愉快嗎，你說一開始，警察問你一開始是怎樣，你說『一
      開始得知』，這是什麼意思？）就是我載的那兩個人聊天
      的內容。（法官問：他們在車上聊天內容為何？）疑似好
      像要去打人，但我沒有多問。（法官問：依照你所述車上
      的人你不認識，他們在車上提到要去打人，即便你沒有多
      問，也知道他們要去打人，那你為什麼還是把車開到案發
      地點？）因為我認為他們應該不是要去做這種事情，只是
      在聊天而已，我只是聽到疑似而已，我不清楚是真的還假
      的。」等語明確，而就其於事實欄一所示時、地，依梁建
      偉指示搭載不詳成年男子2名前往案發地點途中，即已因
      該不詳成年男子2名在車上之談話內容，而知悉此行目的
      疑似係前往目的地「打人」一節供述在卷。而被告吳亞倫
      於警詢以迄本院審理中，均未曾釋明與其為朋友關係之梁
      建偉等人，究竟有何致其產生倘於事實欄一所示時、地逕
      離案發現場，恐將遭上開人等毆打之憂慮之言行舉止，是
      其所辯於案發時、地停留於現場，嗣並搭載原乘坐其車輛
      之2名不詳成年男子離開，係因害怕若其提早離開，反將
      遭梁建偉等人毆打一節，原難認屬實。是本案固無證據證
      明被告吳亞倫有與梁建偉及不詳成年男子5名共同傷害凌
      吉潭之意，亦無證據證明被告吳亞倫有何於事實欄一所示
      時、地動手毆打凌吉潭之行為，惟被告吳亞倫既已可預見
      其駕駛車輛搭載上開不詳成年男子2名前往案發地點之舉
      ，將有助於該2名不詳成年男子順利抵達目的地，而與梁
      建偉及另3名不詳成年男子會合並共同實行毆打他人之傷
      害犯行，惟仍以縱梁建偉及上開5名不詳成年男子確係欲
      至案發地點傷害他人亦不違反其本意，執意駕駛車輛搭載
      上開不詳成年男子2名前往案發地點，為梁建偉及不詳成
      年男子5名於事實欄一所示時、地共同實行毆打凌吉潭之
      傷害行為提供助力，並於梁建偉及不詳成年男子5名共同
      毆打凌吉潭之際在場等候，俾便於上述人等犯行結束後搭
      載渠等離開，而在上述人等之犯罪過程中，對上述人等提
      供渠等得於犯行結束後即時逃離現場之精神上助益，所為
      核屬幫助梁建偉及不詳成年男子5名共同傷害凌吉潭之舉
      ，已屬灼然。是被告吳亞倫前揭所辯，顯屬無據，自無可
      採。
（二）至證人即共同正犯梁建偉於檢察官訊問時，固曾證稱被告
      吳亞倫曾於事實欄一所示時、地，下車毆打凌吉潭云云。
      惟此部分情節，除證人梁建偉之單一證述外，別無任何旁
      證可佐，自無從逕以證人梁建偉之片面證述，即驟為對被
      告吳亞倫不利認定之依據，自不待言。
二、綜上所述，本件事證明確，被告吳亞倫犯行洵堪認定，應予
    依法論罪科刑。
三、核被告吳亞倫所為，係犯刑法第30條第1 項、第277條第1 
    項之幫助傷害罪。公訴意旨認被告吳亞倫係涉犯刑法第277
    條第1 項之傷害罪，容有未當，惟刑事訴訟法第300條所謂
    變更法條，係指罪名之變更而言，共同正犯與幫助犯，僅係
    犯罪形態與得否減刑有所差異，其適用之基本法條及所犯罪
    名並無不同，僅行為態樣有正犯、從犯之分，毋庸引用刑事
    訴訟法第300條變更檢察官起訴之法條（最高法院104年度台
    上字第452號刑事判決意旨參照）。另刑法上並無「共同幫
    助」之情，亦無「幫助共同」可言，幫助1人為幫助，幫助2
    人、3人仍為幫助。行為人所幫助之正犯相互之間，就所犯
    傷害犯行縱有犯意聯絡及行為分擔，為共同正犯，該幫助犯
    亦無須論以幫助共同傷害之必要（最高法院95年度台上字第
    6767號判決意旨參照），附此敘明。又被告係幫助他人犯罪
    ，審酌其提供幫助之方式、所幫助傷害犯行之犯罪情節等情
    狀，爰依刑法第30條第2項之規定減輕其刑。原審酌被告吳
    亞倫於本件案發當日，已可預見其友人梁建偉及不詳成年男
    子5人欲前往案發地點犯傷害他人之犯行，詎仍駕車搭載其
    中2名不詳成年男子前往案發地點會合，以助渠等實行傷害
    犯行，並以停留於案發現場等候俾搭載渠等逃離之方式，為
    上開人等之犯罪過程提供心理助力，所為非是，且犯後否認
    犯行，態度非佳，惟念被告吳亞倫究非於事實欄一所示時、
    地對凌吉潭實行毆打行為之人，兼衡凌吉潭所受傷勢情形及
    被告犯罪動機、手段、犯罪所生危害情節、未曾與凌吉潭達
    成和解以彌補其錯犯等一切情狀，量處如主文所示之刑，並
    諭知易科罰金之折算標準。
據上論斷，應依刑事訴訟法第299條第1項前段，判決如主文。
本案經檢察官施韋銘到庭執行職務、檢察官林育駿提起公訴。
中　　華　　民　　國　　111 　年　　4 　　月　　15　　日
                  刑事第十六庭審判長法　官  游紅桃 　
　　　　　　                        法  官  鄧瑋琪
　　　　　　                        法  官  林蕙芳
以上正本證明與原本無異。
如不服本判決應於收受判決後20日內向本院提出上訴書狀，並應
敘述具體理由。其未敘述上訴理由者，應於上訴期間屆滿後20日
內向本院補提理由書(均須按他造當事人之人數附繕本)「切勿逕
送上級法院」。 
      　　　　　　　　　　　　　　　書記官　陳忠順
中　　華　　民　　國　　111 　年　　4 　　月　　20　　日
附錄本案論罪科刑法條：
中華民國刑法第30條
（幫助犯及其處罰）
幫助他人實行犯罪行為者，為幫助犯。雖他人不知幫助之情者，
亦同。
幫助犯之處罰，得按正犯之刑減輕之。
中華民國刑法第277條
傷害人之身體或健康者，處5年以下有期徒刑、拘役或50萬元以
下罰金。
犯前項之罪，因而致人於死者，處無期徒刑或7年以上有期徒刑
；致重傷者，處3年以上10年以下有期徒刑。